臺灣臺南地方法院刑事裁定　　　　　　　　　　　　　　九十一年度聲判字第一號
　　聲　請　人
　　即　告訴人　甲○○
　　代　理　人　金輔政律師
　　被　　　告　乙○○
右列聲請人因告訴被告偽造文書等案件，不服臺灣高等法院臺南分院檢察署檢察長駁
回再議之處分（九十一年議字第九四號），聲請交付審判，本院裁定如左：
    主    文
聲請駁回。
    理    由
一、按告訴人不服上級法院檢察署檢察長或檢察總長認再議為無理由而駁回之處分者
    ，得於接受處分書後十日內委任律師提出理由狀，向該管第一審法院聲請交付審
    判。法院認為交付審判之聲請不合法或無理由者，應駁回之。刑事訴訟法第二百
    五十八條之一、第二百五十八條之三第二項前段，分別定有明文。
二、本件聲請人以被告涉犯偽造文書罪，向台灣台南地方法院檢察署檢察官提出告訴
    ，經該檢察署檢察官為不起訴處分後，聲請人不服，聲請再議亦經臺灣高等法院
    臺南分院檢察署檢察長以再議為無理由而駁回再議。
三、聲請交付審判意旨略以：被告乙○○於國立成功大學八十九年九月一日八九成大
    秘第四七九五號函覆湯金全立法委員時，於未經工業設計系教評會決議或開會決
    定，在個人獨斷情形下，逕自撰寫「甲○○副教授升等案處理說明書」，該說明
    書具名者為「國立成功大學工業設計系教評會」，所蓋圖章則為「國立成功大學
    工業設計系」，發文日期八十九年八月二十九日，而上開處理說明書不僅未經工
    業設計系教評會決議或開會決定，而由被告私人以工業設計系教評會名義發文，
    且其內容又極端為被告私人辯護。惟上開說明書既以成功大學工業設計系、成功
    大學工業設計系教評會之名義發文，即非屬私文書，則被告就上開文書有無制作
    權，即為其偽造與否之關鍵之一。然再議駁回理由係以被告堅決否認曾擅以成功
    大學工設系教評會名義發函予湯金全立法委員，辯稱：是因學校要求提供資料予
    學校，由學校發文予湯金全立法委員並未擅自發文云云。但其既承認其學校要求
    其提供資料又有所發文，已確認為業務上文書，其有無發文權既有無受系教評會
    之授權發文，能否制作該項文書自應加以調查，其內容是否不實更有調查之必要
    ，殊不因該文書係發予何人而有分別，原處分認為該文係發文予學校即不負刑事
    責任，容有爭議。抑且，上開處理說明書之陳述內容，縱非對告訴人之升等案為
    討論或決議，仍對聲請人合法陳情之權益及作為學者之名譽有所損害，原處分認
    告訴人於法律上未有損害云云，亦非實情，為此爰依刑事訴訟法第二百五十八條
    之一規定，提出本件聲請等情。
四、本院查：
  （一）經本院調閱台灣台南地方法院檢察署九十年度偵字第一○四二二號偵查卷全
        卷，聲請人即告訴人於九十年九月十日具狀向該署提出告訴，指稱被告涉有
        偽造文書罪嫌，無非係以被告以其擔任成功大學工設系教評會召集人職務之
        便，在未召集系教評委員、未召開系教評會之情形下，擅自以成功大學工設
        系教評會名義，以函復湯金全立法委員，並提出上開成功大學八十九年九月
        一日函文一份為憑。至被告於檢察官偵訊時，固不否認上開成功大學函文內
        所附文件，即「甲○○副教授升等案處理說明書」之內容係伊所擬作，惟堅
        決否認曾擅自以成功大學工設系教評會名義發函予湯金全立法委員，辯稱：
        是因學校要求伊就告訴人升等案之處理情形提出說明，伊遂擬具上開說明書
        而提供資料予學校，由學校決定發文予湯金全立法委員，伊並未擅自發文等
        語。
  （二）惟經本院核閱偵查卷附由聲請人提出，並據以指陳此即被告偽造文書之證據
        資料－－即成功大學八十九年九月一日以（八九）成大秘字第四七九五號函
        一份，並非由被告個人、成功大學工業設計系系教評會或成功大學工學院工
        業設計學系等人或單位之名義所發文，而是以成功大學名義（以代理校長翁
        鴻山決行）所發文，再以附件之方式檢送由該校工業設計系系教評會所具名
        之「甲○○副教授升等案處理說明書」一份，向湯金全立法委員說明處理情
        況，則聲請人指稱此係被告擅自以成功大學工業設計系系教評會名義對外發
        文云云，顯有誤認。雖聲請人聲請意旨認上開成功大學函文附件之「甲○○
        副教授升等案處理說明書」之落款，既以成功大學工業設計系、成功大學工
        業設計系教評會之名義具文，即非屬私文書，當應深究被告就上開文書有無
        制作權，並聲請本院向成功大學調取該校上開函文附件「甲○○副教授升等
        案處理說明書」之函稿及撰寫人影印本資料云云，然查，成功大學前揭函文
        附件之「甲○○副教授升等案處理說明書」，係被告應該校秘書室之要求而
        自行擬作，最後並在秘書室之建議下，以工業設計系系教評會名義具文等節
        ，業據被告於檢察官偵訊時供認在卷（參偵查卷第二十三頁背面、被告九十
        年十月三十一日答辯狀），此即與聲請人主張前揭處理說明書係被告在未經
        召集該系教評委員開會之情形下所製作之事實一致，則聲請人前揭調查證據
        之聲請即顯無調查之必要，核先敘明。次查，湯金全立委係於八十九年八月
        十日以湯高服字第○五○九號致函予成功大學，要求該校依法儘速審慎處理
        聲請人之升等教授案等情，亦有聲請人提出前開立委函文一份附於偵查卷可
        佐，而成功大學既係受文單位，當必以該校具名並以一己之意思表示對外函
        覆，惟該校基於內部之分工及事務分配，本可自行決定由其機關內部之某一
        部門或負責人員統籌彙整意見或提供資料，最終再由該校之決策執行部門決
        定是否採用前開資料，並當作該校一己之意思表示予以對外行文。今湯立委
        於八十九年各級學校放暑假期間，以前揭函文要求成功大學儘速查照惠覆，
        則學校收受前揭函文後，原本即非必以將休假中之教師均召集到校開會決議
        之方式，始得函覆前揭函文，而是由學校自行決定將足以代表學校意思之函
        文傳達予詢問者即可，而被告既係該校工業設計系系教評會召集人（此亦為
        聲請人始終自承在卷），則學校先是央請熟悉此項事務處理過程之被告提供
        相關資料並擬具處理說明書，繼之再將被告前揭擬文經由學校決策執行機關
        核可後，逕自以該處理說明書充作附件而以學校名義對外行文，即係表示學
        校認可該處理說明書之內容而願意作為學校之意思表示，參以前開函文確係
        成功大學以其一己名義發函予湯立委，則該項函文全部（含附件）即屬制作
        權人成功大學所為，且係其有權制作，自不得再將上開函文予以拆解區分，
        而逕自詮釋部分文件內容係被告假冒工業設計系系教評會所制作。是聲請人
        前揭聲請意旨，洵無足取。
  （三）綜上所述，參互印證，聲請人以被告以其擔任成功大學工設系教評會召集人
        職務之便，在未召集系教評委員、未召開系教評會之情形下，擅自以成功大
        學工設系教評會名義，以函復湯金全立法委員，而涉有偽造文書犯嫌云云，
        尚無憑據，此外，復查無其他積極證據足認被告有何犯嫌，應認其罪嫌不足
        。至台灣高等法院台南分院檢察署據此而為不起訴處分，即核無不當。惟聲
        請人仍執前詞，指摘原處分不當，並聲請交付審判云云，洵無理由。
五、依刑事訴訟法第二百五十八條之三第二項前段裁定如主文。
中      華      民國    九十一    年      五      月      七      日
                                      臺灣臺南地方法院刑事第二庭
                                              審判長法  官  侯明正
                                                    法  官  林中如
                                                    法  官  林彥君
右正本證明與原本無異。
本件不得抗告。
                                                    書記官  黃傳鈞
中      華      民      國    九十一    年      五      月      七      日
